【裁判字號】    98,訴,2871
【裁判日期】    980925
【裁判案由】    毒品危害防制條例
【裁判全文】
臺灣板橋地方法院刑事判決              98年度訴字第2871號
公  訴  人  臺灣板橋地方法院檢察署檢察官
被      告  甲○○
                    國民
                    （另案
上列被告因違反毒品危害防制條例案件，經檢察官提起公訴（98
年度毒偵緝字第369 號），被告於準備程序中就被訴事實為有罪
之陳述，經本院合議庭裁定由受命法官獨任進行簡式審判程序，
並判決如下：
    主      文
甲○○施用第一級毒品，累犯，處有期徒刑拾月；又施用第二級
毒品，累犯，處有期徒刑陸月。應執行有期徒刑壹年貳月。
    事      實
一、甲○○(一)前於民國83年間，因違反麻醉藥品管理條例案件，
    經本院以84年度易字第145 號判處有期徒刑7 月確定；(二)又
    於84年間，因違反麻醉藥品管理條例案件，經本院以84年度
    訴字第1179號判處應執行有期徒刑5 年10月確定。前開(一)、
    (二)案嗣經本院以85年度聲字第753 號裁定定其應執行刑為有
    期徒刑6 年4 月確定，入監服刑後，於88年6 月17日縮短刑
    期假釋出監。惟其於假釋期間，(三)因妨害公務案件，經臺灣
    高等法院以89年度上訴字第979 號判處有期徒刑6 月確定。
    (四)另因施用毒品案件，經依本院88年度毒聲字第7599號裁定
    送觀察、勒戒後，認無繼續施用毒品之傾向，於88年12月18
    日經釋放出所。(五)又於90年間，因施用毒品案件，經依臺灣
    臺北地方法院90年度毒聲字第198 號裁定送觀察、勒戒後，
    認有繼續施用毒品之傾向，復經臺灣臺北地方法院以90年度
    毒聲字第462 號裁定令入戒治處所施以強制戒治。嗣因認無
    繼續戒治之必要，再經臺灣臺北地方法院以90年度毒聲字第
    1942號裁定停止戒治，所餘戒治期間付保護管束，而於90年
    9 月28日停止戒治出所，並於91年2 月19日保護管束期滿未
    經撤銷視為執行完畢。同案並經臺灣臺北地方法院以90年度
    訴字第297 號判處應執行有期徒刑1 年2 月確定。(六)再於90
    年間，因偽造文書案件，經本院以91年度簡字第117 號判處
    有期徒刑6 月確定，並與前開(五)施用毒品案件，合併定其應
    執行刑為有期徒刑1 年7 月確定。上開假釋亦經撤銷，應執
    行殘刑3 年4 月21日，而與前開各案接續執行，於94年2 月
    24日縮刑期滿，翌日因縮短刑期執畢出監。(七)再於89年間，
    因違反毒品危害防制條例等案件，經本院以94年度重訴字第
    64號判決，就其持有第一級毒品部分，判處有期徒刑1 年6
    月；就持有第二級毒品部分，判處有期徒刑4 月；就妨害公
    務部分，判處有期徒刑10月；嗣經臺灣高等法院以96年度上
    訴字第3558號判決，就其持有第一級、第二級毒品部分，撤
    銷原審判決，另就其持有第一級毒品部分，判處有期徒刑1
    年6 月，減為有期徒刑9 月確定；就其持有第二級毒品部分
    ，判處有期徒刑4 月，減為有期徒刑2 月確定。(八)復於94、
    95 年 間，因施用毒品案件，經臺灣士林地方法院以94年度
    訴字第664 號判處有期徒刑1 年4 月確定。嗣前開(七)、(八)案
    ，經本院以97年度聲減字第278 號裁定，就其妨害公務及施
    用毒品部分犯行裁定減刑，並與所犯持有第一級、第二級毒
    品部分犯行合併定其應執行刑為有期徒刑1 年8 月確定，入
    監服刑後，於96年5 月16日縮刑期滿，翌日因徒刑執行完畢
    出監。詎猶不思戒絕毒癮，復分別基於施用第一級毒品海洛
    因與第二級毒品甲基安非他命之犯意，於97年9 月4 日凌晨
    2 、3 時許，在臺北市中山區○○○路508 號2 樓友人住處
    ，以將海洛因摻雜在香菸內點燃後吸食其煙霧之方式，施用
    第一級毒品海洛因。另以將甲基安非他命置於玻璃球內燒烤
    後吸食其煙霧之方式，施用第二級毒品甲基安非他命。嗣於
    同日下午5 時15分前某時，在上址為警查獲。經警採尿送驗
    結果，呈甲基安非他命及嗎啡陽性反應，始悉上情。
二、案經臺北市政府警察局大同分局移請臺灣板橋地方法院檢察
    署檢察官偵查起訴。
    理      由
一、查被告甲○○之住所及犯罪地均非本院管轄區域範圍，然被
    告於98年7 月1 日起經羈押於臺灣臺北看守所至今，此有臺
    灣高等法院被告前案紀錄表在卷可參，而本案係於98年8 月
    13日繫屬本院，此有本院收狀戳在卷可按。是本案檢察官起
    訴時，被告之所在地係本院管轄範圍，本院自有管轄權，合
    先敘明。
二、本案被告所犯係死刑、無期徒刑、最輕本刑為3 年以上有期
    徒刑以外之罪，其於準備程序中就前揭被訴事實均為有罪之
    陳述，經受命法官告知簡式審判程序之旨，並聽取其與公訴
    人之意見後，本院認無不得或不宜改依簡式審判程序進行之
    情事，依刑事訴訟法第273 條之1 第1 項、第284 條之1 規
    定，裁定本案由受命法官獨任進行簡式審判程序，合先敘明
    。
三、按施用第一、二級毒品為犯罪行為，毒品危害防制條例第10
    條定有處罰明文。故施用第一、二級毒品者，依前揭規定本
    應科以刑罰。惟基於刑事政策，對合於一定條件之施用者，
    則依同條例第20條、第23條之規定，施以觀察、勒戒及強制
    戒治之保安處分。又毒品危害防制條例於92年7 月9 日修正
    公布，自93年1 月9 日施行，其中第20條、第23條將施用毒
    品之刑事處遇程序，區分為「初犯」及「五年內再犯」、「
    五年後再犯」。依其立法理由之說明：「初犯」，經觀察、
    勒戒或強制戒治後，應為不起訴處分或不付審理之裁定；經
    觀察、勒戒或強制戒治執行完畢釋放後，「五年內再犯」者
    ，因其再犯率甚高，原實施之觀察、勒戒及強制戒治既已無
    法收其實效，爰依法追訴或裁定交付審理。至於經觀察、勒
    戒或強制戒治執行完畢釋放後，「五年後再犯」者，前所實
    施之觀察、勒戒或強制戒治已足以遮斷其施用毒品之毒癮，
    為期自新及協助其斷除毒癮，仍適用「初犯」規定，先經觀
    察、勒戒或強制戒治之程序。從而依修正後之規定，僅限於
    「初犯」及「五年後再犯」二種情形，始應先經觀察、勒戒
    或強制戒治程序。倘被告於5 年內已再犯，經依法追訴處罰
    ，縱其第3 次（或第3 次以上）再度施用毒品之時間，在初
    犯經觀察、勒戒或強制戒治執行完畢釋放5 年以後，已不合
    於「五年後再犯」之規定，且因已於「五年內再犯」，顯見
    其再犯率甚高，原實施觀察、勒戒或強制戒治，已無法收其
    實效，即應依該條例第10條處罰。至於第3 次（或第3 次以
    上）施用毒品之時間，是否宜有期間限制？以多久為適宜？
    則分屬刑事政策、專門醫學之範圍，非審判機關所能決定，
    有待循立法途徑解決（最高法院97年度第5 次刑事庭會議決
    議參照）。查被告前於88年間，因施用毒品案件，經依本院
    88年度毒聲字第7599號裁定送觀察、勒戒後，認無繼續施用
    毒品之傾向，於88年12月18日經釋放出所。又於90年間，因
    施用毒品案件，經依臺灣臺北地方法院90年度毒聲字第198
    號裁定送觀察、勒戒後，認有繼續施用毒品之傾向，復經臺
    灣臺北地方法院以90年度毒聲字第462 號裁定令入戒治處所
    施以強制戒治。嗣因認無繼續戒治之必要，再經臺灣臺北地
    方法院以90年度毒聲字第1942號裁定停止戒治，所餘戒治期
    間付保護管束，而於90年9 月28日停止戒治出所，並於91年
    2 月19日保護管束期滿未經撤銷視為執行完畢。同案並經臺
    灣臺北地方法院以90年度訴字第297 號判處應執行有期徒刑
    1 年2 月確定，入監服刑後，於94年2 月24日縮刑期滿，翌
    日因縮短刑期執畢出監。復於94、95年間，因施用毒品案件
    ，經臺灣士林地方法院以94年度訴字第664 號判處有期徒刑
    1 年4 月確定，嗣經減刑為有期徒刑8 月，與他案合併定其
    應執行刑而入監服刑後，於96年5 月16日縮刑期滿，翌日因
    徒刑執行完畢出監等情，有臺灣高等法院被告前案紀錄表1
    份附卷可考。是被告所為本案施用毒品犯行，距上開觀察、
    勒戒及強制戒治執行完畢釋放雖已逾5 年，惟被告在上開觀
    察、勒戒及強制戒治執行完畢釋放後5 年內，既已再犯施用
    毒品之罪，並經追訴處罰，揆諸前揭說明，其本次犯行即與
    毒品危害防制條例第20條第3 項所稱之「5 年後再犯」有別
    ，是公訴人依法追訴，於法並無不合，本院自應依法論科。
四、上揭犯罪事實，業據被告於偵訊及本院審理時供認不諱，且
    其為警採集之尿液，經送請臺灣尖端先進生技醫藥股份有限
    公司以EIA 酵素免疫分析法初步檢驗，再以GC/MS 氣相層析
    ／質譜儀法確認檢驗結果，呈甲基安非他命及嗎啡陽性反應
    ，有該公司97年9 月19日濫用藥物檢驗報告、臺北市政府警
    察局偵辦毒品案件尿液檢體委驗單各1 份在卷可資佐證。足
    徵被告任意性之自白與事實相符，應堪採信。本案事證已臻
    明確，被告犯行堪以認定，應依法論科。
五、按海洛因及甲基安非他命分屬毒品危害防制條例第2 條第2
    項第1 、2 款所定之第一、二級毒品，均不得非法持有、施
    用。是核被告所為，係犯毒品危害防制條例第10條第1 項之
    施用第一級毒品罪及同條第2 項之施用第二級毒品罪。被告
    持有第一級毒品海洛因及第二級毒品甲基安非他命進而施用
    ，其持有海洛因及甲基安非他命之低度行為，均應為施用之
    高度行為所吸收，均不另論罪。被告所犯上開施用第一級毒
    品罪及施用第二級毒品罪之間，犯意各別，行為互殊，應分
    論併罰。又被告(一)前於83年間，因違反麻醉藥品管理條例案
    件，經本院以84年度易字第145 號判處有期徒刑7 月確定；
    (二)又於84年間，因違反麻醉藥品管理條例案件，經本院以84
    年度訴字第1179號判處應執行有期徒刑5 年10月確定。前開
    (一)、(二)案嗣經本院以85年度聲字第753 號裁定定其應執行刑
    為有期徒刑6 年4 月確定，入監服刑後，於88年6 月17日縮
    短刑期假釋出監。惟其於假釋期間，(三)因妨害公務案件，經
    臺灣高等法院以89年度上訴字第979 號判處有期徒刑6 月確
    定。(四)另因施用毒品案件，經依本院88年度毒聲字第7599號
    裁定送觀察、勒戒後，認無繼續施用毒品之傾向，於88年12
    月18日經釋放出所。(五)又於90年間，因施用毒品案件，經依
    臺灣臺北地方法院90年度毒聲字第198 號裁定送觀察、勒戒
    後，認有繼續施用毒品之傾向，復經臺灣臺北地方法院以90
    年度毒聲字第462 號裁定令入戒治處所施以強制戒治。嗣因
    認無繼續戒治之必要，再經臺灣臺北地方法院以90年度毒聲
    字第1942號裁定停止戒治，所餘戒治期間付保護管束，而於
    90年9 月28日停止戒治出所，並於91年2 月19日保護管束期
    滿未經撤銷視為執行完畢。同案並經臺灣臺北地方法院以90
    年度訴字第297 號判處應執行有期徒刑1 年2 月確定。(六)再
    於90年間，因偽造文書案件，經本院以91年度簡字第117 號
    判處有期徒刑6 月確定，並與前開(五)施用毒品案件，合併定
    其應執行刑為有期徒刑1 年7 月確定。上開假釋亦經撤銷，
    應執行殘刑3 年4 月21日，而與前開各案接續執行，於94年
    2 月24日縮刑期滿，翌日因縮短刑期執畢出監。(七)再於89年
    間，因違反毒品危害防制條例等案件，經本院以94年度重訴
    字第64號判決，就其持有第一級毒品部分，判處有期徒刑1
    年6 月；就持有第二級毒品部分，判處有期徒刑4 月；就妨
    害公務部分，判處有期徒刑10月；嗣經臺灣高等法院以96年
    度上訴字第3558號判決，就其持有第一級、第二級毒品部分
    ，撤銷原審判決，另就其持有第一級毒品部分，判處有期徒
    刑1 年6 月，減為有期徒刑9 月確定；就其持有第二級毒品
    部分，判處有期徒刑4 月，減為有期徒刑2 月確定。(八)復於
    94、95年間，因施用毒品案件，經臺灣士林地方法院以94年
    度訴字第664 號判處有期徒刑1 年4 月確定。嗣前開(七)、(八)
    案，經本院以97年度聲減字第278 號裁定，就其妨害公務及
    施用毒品部分犯行裁定減刑，並與所犯持有第一級、第二級
    毒品部分犯行合併定其應執行刑為有期徒刑1 年8 月確定，
    入監服刑後，於96年5 月16日縮刑期滿，翌日因徒刑執行完
    畢出監等情，有臺灣高等法院被告前案紀錄表可稽。其於受
    有期徒刑之執行完畢，5 年以內故意再犯本案有期徒刑以上
    之罪，均為累犯，均應依刑法第47條第1 項之規定加重其刑
    。爰審酌被告施用毒品足以戕害身心健康，其經觀察、勒戒
    及強制戒治後，仍再度施用毒品，顯見其戒毒之意志不堅，
    自制力不佳，應有入監矯治之必要。惟念其施用毒品，戕害
    己身，且犯後已坦承犯行，態度尚可等一切情狀，分別量處
    如主文所示之刑，並定其應執行刑，以示懲儆。
據上論斷，應依刑事訴訟法第273 條之1 第1 項、第299 條第1
項前段，毒品危害防制條例第10條第1 項、第2 項，刑法第11條
、第47條第1 項、第51條第5 款，判決如主文。
本案經檢察官姜麗君到庭執行職務。
中    華    民    國    98    年    9     月    25    日
                  刑事第五庭    法  官  謝梨敏
以上正本證明與原本無異
如不服本判決應於送達後10日內向本院提出上訴狀
                                書記官  翁子婷
中    華    民    國    98    年    9     月    25    日
附錄本判決論罪之法條：
毒品危害防制條例第10條
施用第1級毒品者，處6月以上5年以下有期徒刑。
施用第2級毒品者，處3年以下有期徒刑。


司法院資訊處製作；財團法人民間司法改革基金會備份。
